【裁判字號】    89,訴,1401
【裁判日期】    890721
【裁判案由】    違反槍砲彈藥刀械管制條例等
【裁判全文】
臺灣高雄地方法院刑事判決                        八十九年度訴字第一四一號
    公  訴  人  臺灣高雄地方法院檢察署檢察官
    被      告  乙○○
    被      告  甲○○
    被      告  丙○○
右列被告因違反槍砲彈藥刀械管制條例案件，經檢察官提起公訴（八十八年度偵字第
二三八五五號），本院判決如左：
    主  文
乙○○、甲○○、丙○○共同未經許可持有可發射金屬具有殺傷力之土造長槍，各處
有期徒刑壹年貳月，併科罰金新台幣貳萬元，罰金如易服勞役，均以銀元參佰元即新
台幣玖佰元折算壹日。均緩刑肆年。
扣案之土造長槍參支（槍枝管制編號0000000000號、000000000
0號、0000000000號）、底火壹包、鐵珠壹包、火藥壹瓶（淨重零點柒柒
公克），均沒收。
    事  實
一、緣乙○○與甲○○為表兄弟關係，丙○○為乙○○之姊夫，三人均為魯凱族之原
    住民。於民國八十八年九月二十三日上午八時許，乙○○、甲○○、丙○○基於
    犯意之聯絡，未經許可而共同持有乙○○之父所遺留具殺傷力之土造長槍三支（
    槍枝管制編號0000000000號、0000000000號、00000
    00000號），及渠等共有供前開槍枝使用之底火一包、鐵珠一包、彈藥之主
    要零組件火藥一瓶（毛重一點七二公克，淨重零點七八公克，零點零一公克因鑑
    驗耗盡，餘零點七七公克），前往高雄縣茂林鄉美雅谷山區獵捕野生動物供己食
    用。嗣於八十八年九月二十三日下午不詳時間，共同獵捕得行政院農業委員會於
    八十四年十二月二十三日以八四農林字第第0000000Ａ號公告列為保育類
    野生動物，且未具保育類野生動物族群量逾越環境容許量條件之山羌（麂）一隻
    ，及非屬保育類野生動物之大赤鼯鼠八隻，嗣於八十八年九月二十四日下午五時
    五十分許經警於上址查獲，並扣得土造長槍三支、底火一包、鐵珠一包、火藥一
    瓶、山羌一隻（業經高雄縣茂林鄉公所農務技士連秀梅領回）。
二、案經高雄縣警察局六龜分局移送臺灣高雄地方法院檢察署檢察官偵查起訴。
    理  由
一、訊據被告乙○○、甲○○、丙○○固坦承對於八十八年九月二十三日共同持有土
    造長槍三支、底火一包、鐵珠一包、火藥一瓶，至高雄縣茂林鄉美雅谷山區獵捕
    山羌一隻之事實，互核其供述情節大致相符，並有土造長槍三支、底火一包、鐵
    珠一包、火藥一瓶、山羌一隻扣案可稽；惟均辯稱：不知山羌為保育類動物云云
    。
二、經查：
  (一)扣案之長槍三支（槍枝管制編號、0000000000號、00000000
    00號），經送內政部警政署刑事警察局鑑定結果，認均係以金屬槍管及木質槍
    托組合而成之土造長槍，以打擊底火引爆槍管內火藥為發射動力，其機械性能良
    好，均認具殺傷力，有該局八十八年十月五日刑鑑字第一００二五八號鑑驗通知
    書附卷可稽；而扣案之火藥一瓶經送請內政部警政署刑事警察局鑑驗結果，毛重
    一點七二公克，淨重零點七八公克，取零點零一公克供鑑驗，以燃燒試驗、呈色
    試驗、掃瞄式電子顯微鏡＼Ｘ射線能譜分析等方式鑑驗，檢出碳粉、硫粉、硝酸
    納等黑色火藥成分，亦有該局八十八年十月四日刑鑑字第一００二七一號鑑驗通
    知書在卷可按。
  (二)又山羌為經行政院農業委員會於八十四年十二月二十三日以八四農林字第四０三
    ０八一七Ａ號公告為保育類野生動物一情，有保育類野生動物名冊附卷可稽。被
    告三人雖均以不知山羌為保育類野生動物為辯，然被告三人對知悉所獵捕之野生
    動物係山羌一情並不加否認，且對保育類野生動物之保護，亦為政府近年積極透
    過各種媒體宣導之觀念，被告三人自難推為不知。事證明確，被告乙○○、甲○○、丙○○犯行均堪認定。
三、按扣案之槍枝係木質槍身與金屬槍管組合而成之土造長槍，有內政部警政署刑事
    警察局八十九年四月二十四日刑鑑字第五０七七０號鑑驗通知書可參，是與一般
    制式獵槍有別，故非屬槍砲彈藥刀械管制條例第四條第一項第一款所稱之獵槍，
    而應屬同款所稱之其他可發射金屬具有殺傷力之槍枝；又按扣案之火藥一瓶經檢
    出有碳粉、硫粉、硝酸納等黑色火藥成分，而火藥業經內政部於八十六年十一月
    二十四日台（八六）內警字第八六七０六八三號公告為爆裂物之主要零組件；再
    按山羌屬行政院農業委員會公告之保育類野生動物，且其族群量未逾越環境容許
    者，是核被告乙○○、甲○○、丙○○所為，應均係犯槍砲彈藥刀械管制條例第
    十一條第四項之未經許可持有其他可發射金屬具有殺傷力之槍枝罪、同條例第十
    三條第四項之未經許可持有彈藥之主要零組件罪及野生動物保育法第四十一條第
    一項第一款之非法獵捕保育類野生動物罪。公訴人漏未斟酌此點，認被告所為係
    犯槍砲彈藥刀械管制條例第八條第四項未經許可持有獵槍罪，尚有未洽，惟其基
    本事實相同，本院自應予審理，並變更其起訴法條。被告乙○○、甲○○、丙○○就上揭犯行間，有犯意之聯絡及行為之分擔，皆為共同正犯。又渠等以一持有
    行為，同時持有土造長槍及火藥，觸犯構成要件不同之罪，為想像競合犯，應依
    刑法第五十五條規定，從一重之未經許可持有其他可發射金屬具殺傷力之槍枝罪
    論處。又被告三人以持有之土造長槍獵捕保育類野生動物，其所犯上開非法獵捕
    保育類野生動物罪與未經許可持有其他可發射金屬具殺傷力之槍枝罪間，有方法
    結果之牽連關係，應從一重之未經許可持有其他可發射金屬具殺傷力之槍枝罪論
    處。公訴人雖僅就被告未經許可持有槍枝部分及非法獵捕保育類野生動物部分提
    起公訴，然檢察官就犯罪事實一部起訴者，其效力及於全部，本件被告未經許可
    持有彈藥主要零組件部分之犯罪事實，與前揭論罪科刑之未經許可持有槍枝部分
    ，有想像競合之關係，已如前述，本院自應就屬裁判上一罪之未經許可持有彈藥
    主要零組件部分一併加以裁判。爰審酌被告三人均為原住民，有戶籍謄本三份附
    卷可稽，持有上開槍枝係為打獵之用，並未以之作為犯罪工具，且所獵捕保育類
    野生動物之數量尚微，犯後並坦承部分犯行，深具悔意等一切情狀，各量處如主
    文所示之刑，並就罰金刑部分諭知易服勞役之折算標準。再查被告三人前均未曾
    受有期徒刑以上刑之宣告，有臺灣高等法院被告全國前案紀錄表可參，因一時失
    慮，偶罹刑典，事後已坦承犯行，深具悔意，經此偵審程序及罪刑之宣告，當知
    所警惕，信無再犯之虞，本院因認所宣告之刑以暫不執行為當，均併予以宣告緩
    刑四年，以啟自新。又扣案之土造長槍三支（槍枝管制編號000000000
    0號、0000000000號、0000000000號）、火藥一瓶（淨重
    零點七七公克）、底火一包、鐵珠一包，均為被告三人獵捕保育類野生動物所用
    之獵具，均應依野生動物保育法第五十二條第一項沒收。至鑑驗耗損之火藥，既
    已滅失，爰不另為宣告沒收。又被告犯野生動物保育法第四十一條第一項第一款
    之罪而查獲之保育類野生動物山羌一隻，已經高雄縣茂林鄉公所農務技士連秀梅
    領回，有高雄縣警察局六龜分局茂林分駐所贓物認領收據可稽，爰不另予宣告沒
    收。
四、至於槍砲彈藥刀械管制條例第十九條第一項之規定，不問對行為人有無預防矯治
    其社會危險性之必要，一律宣付強制工作三年，限制其中不具社會危險性之受處
    分人之身體、自由部分，其所採措施與所欲達成預防矯治之目的及所需程度，不
    合憲法第二十三條所定之比例原則。是犯上開條例第十九條所定之罪，不問對行
    為人有無預防矯治其社會危險性之必要，一律宣付強制工作三年之部分，應自八
    十七年十二月十八日起停止適用，業經司法院大法官會議釋字第四七一號解釋在
    案。而本件被告三人所持有之土造長槍三支，雖具有殺傷力，惟對社會之危害性
    較之制式槍枝尚屬有限，且其無進而犯罪之意，難認被告三人對將來社會具有相
    當之危險性，而有進一步教化、治療之必要，若宣告拘束被告自由、身體之保安
    處分，顯與比例原則有違。且被告三人並無犯罪前科，此有本院被告臺灣高等法
    院全國前案紀錄表在卷可稽，亦尚難已達刑法第九十條第一項所規定之有犯罪之
    習慣或以犯罪為常業或因遊蕩或懶惰成習而犯罪之情形，是本院認被告並無強制
    工作之必要，故均不另予諭知被告於刑之執行完畢或赦免後，令入勞動場所，強
    制工作三年，併此敘明。
五、公訴人認被告乙○○、甲○○、丙○○獵捕保育類野生動物山羌之行為另涉違反
    野生動物保育法第四十一條第一項第二款之罪嫌，惟該款係規定違反同法第十八
    條第一項第二款規定，未經中央主管機關許可而獵捕保育類野生動物，再依該法
    第十八條第一項第二款規定，基於學術研究或教育目的，經中央主管機關許可者
    得獵捕保育類野生動物，是綜觀野生動物保育法第十八條第一項第二款、第四十
    一條第一項第二款之規定，該法第四十一條第一項第二款所規範者應係基於學術
    研究或教育目的，未經中央主管機關許可而獵捕保育類野生動物之行為，被告三
    人獵捕保育類野生動物山羌之目的在食用一情，迭經被告三人於警、偵訊及本院
    審理中供述綦詳，是渠等獵捕之目的顯非係基於學術研究或教育目的。從而，被
    告三人所為應屬野生動物保育法第四十一條第一項第一款而非同條項第二款所規
範之行為，是渠等所為不另構成該法第四十一條第一項第二款之罪，惟公訴意旨
    認此部分與前揭論罪科刑之野生動物保育法第四十一條第一項第一款罪有想像競
    合之裁判上一罪關係，爰不另為無罪之諭知。
據上論斷，應依刑事訴訟法第二百九十九條第一項前段、第三百條，槍砲彈藥刀械管
制條例第十一條第四項、第十三條第四項，野生動物保育法第四十一條第一項第一款
、第五十二條第一項，刑法第十一條、第二十八條、第五十五條、第四十二條第二項
、第七十四條第一款，罰金罰鍰提高標準條例第二條，判決如主文。
本案經檢察官黃俊嘉到庭執行職務。
中      華      民      國    八十九    年      七      月    二十一    日
                                  臺灣高雄地方法院刑事第七庭
                                      法  官    曾  淑  娟
右正本證明與原本無異。
如不服本判決，應於判決送達後十日內，向本院提出上訴狀。
                                      書記官    陳  恩  如
中      華      民      國    八十九    年      七      月    二十一    日
附錄本判決論罪之法條：
槍砲彈藥刀械管制條例第十一條第四項：
未經許可，持有、寄藏或意圖販賣而陳列第一項所列槍砲者，處一年以上七年以下有
期徒刑，併科新台幣七百萬元以下罰金。
槍砲彈藥刀械管制條例第十三條第四項：
未經許可，持有、寄藏或意圖販賣而陳列第一項所列零件者，處六月以上五年以下有
期徒刑，併科新台幣三百萬元以下罰金。
野生動物保育法第四十一條第一項第一款：
有下列情形之一，處六月以上五年以下有期徒刑，得併科新台幣二十萬元以上一百萬
元以下罰金：
一、未具第十八條第一項第一款之條件，獵捕、宰殺保育類野生動物者。
野生動物保育法第五十二條第一項：
犯第四十條、第四十一條、第四十二條或第四十三條第三項之罪，查獲之保育類野生
動物得沒收之；查獲之保育類野生動物產製品及供犯罪所用之獵具、藥品、器具，沒
收之。


司法院資訊處製作；財團法人民間司法改革基金會備份。
